行　政　法　院　判　決　　　　　　　　　　　　　八十八年度判字第三六七六號
　　原　　　告　甲○○
　　被　　　告　臺中縣政府
右當事人間因申租公有土地事件，原告不服經濟部中華民國八十七年十月三十一日經
（八七）訴字第八七六三五一六六號再訴願決定，提起行政訴訟，本院判決如左︰
　　主  文
原告之訴駁回。
　　事  實
緣原告前向被告申請使用台北縣烏日鄉○○○段一三○及一三一地號之河川公地，經
被告准許使用在案。嗣因供人擅採砂石、堆積砂石。經被告於民國（下同）八十六年
十月二十三日八六府工水字第二八三六四七號函予以撤銷許可，原告不服，提起訴願
，經台灣省政府以八十七年三月十二日八七府訴一字第一四八一八八號訴願決定撤銷
原處分。嗣經被告於八十七年三月二十四日以八七府工水字第六五七一七號函認原告
違反台灣省河川管理規則第三十五條第一項第四款及第五款規定，予以撤銷原告河川
公地之使用許可。原告不服，提起訴願、再訴願，遞遭決定駁回。乃提起行政訴訟。
茲摘兩造訴辯要旨於次：
原告起訴意旨略謂︰一、被告雖於八十六年十月十六日前往台中縣烏日鄉○○○段一
三三號會勘，並未至系爭土地會勘，不能認原告有將系爭土地供他人擅採砂石之情事
。二、被告於八十六年三月二十日以府工水字第四四二五二號函將第三人林信騰移送
台灣台中地方法院檢察署偵辦。顯然在此之前已認定林信騰有擅採砂石之情事，卻又
通知原告於八十六年七月十一日會勘，且於會勘後即於八十六年七月二十五日准原告
使用該土地，是被告許可使用系爭土地係在會勘及林信騰擅取砂石之後，顯然被告許
可原告使用土地係另行重新許可，而與以前該土地是否曾由林信騰擅採砂石無關，被
告既重新准許，仍執許可前他人擅取砂石之事實，作為理由而為撤銷許可，實有違誤
。為此訴請將原處分及一再訴願決定均撤銷等語。
被告答辯要旨略稱︰原告經被告許可使用之系爭土地，因供人採砂石，堆積砂石，
業經法院判決行為人確定，有違台灣省河川管理規則第三十五條第四、五款之規定。
且依刑事判決之事實，顯見林信騰於系爭土地擅採砂石，堆積砂石應為原告所允許，
被告所為處分，並無不合等語。
　　理  由
按「河川地使用人有將河川地之全部或一部，轉讓他人使用，或變更使用許可內容者
，撤銷其許可」，台灣省河川管理規則第三十五條第一項第四、五款定有明文。本件
原告申請使用台中縣烏日鄉○○○段一三○、一三一地號河川公地。前經被告許可在
案，八十六年一月間，訴外人林信騰在系爭土地上擅採砂石、堆積砂石，事為被告發
現，移送台灣台中地方法院檢察署偵辦提起公訴，經台灣台中地方法院刑事庭判處罪
刑在案。此上事實，有台灣台中地方法院八十六年易字第三○三九號刑事判決附原處
分卷可稽，應認係真實。查原告使用系爭土地係種植稻谷，乃原告訴願意旨所陳明。
訴外人林信騰在刑事案件供稱系爭土地係其與朋友向台中縣政府承租等語。（見卷附
刑事判決書）。可見林信騰擅取砂石，堆積砂石，係原告所同意，原告主張已催告林
信騰可見並無同意云云，（見再訴願書）惟查原告致林信騰之郵局存證信函僅載林某
堆積砂石，並未言及擅取砂石。可見係彼此串飾之詞，不足為有利原告之證據。依上
述事實，原告使用河川公地，竟允許第三人在其上擅採砂石，此舉破壞河川公地甚為
嚴重，且堆積砂石於系爭土地上，在在均已違反首開規定，被告乃據以撤銷其許可，
核無違誤，至於原告主張被告發現擅採砂石於先，又會勘且許可使用在後，乃新之許
可，不得以此事實為撤銷乙節。經查被告通知原告於八十六年七月十一日會勘，此乃
根據原告八十六年六月二十三日申請書辦理，並於八十六年七月十六日許可在案，見
卷附被告八十六年六月二十八日八六府工水字第一六三○四八號函及中縣河地使證字
第三三四八－二號許可證可明，台灣台中地方法院刑事案件係八十六年七月二十八日
宣判，見刑事判決記載可知。則被告許可時法院對林信騰之刑事案件並未宣判，事實
未臻明確。被告依法行政，予以許可，嗣經法院判決，事實明確後，予以撤銷，均屬
有據。原告主張，亦無可取。茲查被告處分，並無違誤，已如前述，一再訴願決定遞
予維持，均屬正確，原告起訴指摘，為無理由，應予駁回。
據上論結，本件原告之訴為無理由，爰依行政訴訟法第二十六條後段，判決如主文。
中    華    民    國     八十八      年      十      月       八        日
                    行 政 法 院 第 四 庭
                                審 判 長 評  事      葉  振  權
                                         評  事      吳  錦  龍
                                         評  事      吳  明  鴻
                                         評  事      陳  光  秀
                                         評  事      尤  三  謀
右  正  本  證  明  與  原  本  無  異
                                         法院書記官  彭  秀  玲
中    華    民    國     八十八      年      十      月      十一       日
